臺灣臺南地方法院刑事判決　　　　　　　　　　　　　九十一年度易字第七二四號
　　公　訴　人　台灣台南地方法院檢察署檢察官
　　被　　　告　丙○○
右列被告因妨害公務等案件，經檢察官提起公訴（九十一年度偵字第四八四三號），
本院判決如左：
    主  文
丙○○對於公務員依法執行職務時，施強暴，處拘役參拾日，如易科罰金，以參佰元
折算壹日；又於公務員依法執行職務時，當場侮辱，處拘役參拾日，如易科罰金以參
佰元折算壹日。應執行拘役伍拾日，如易科罰金，以參佰元折算壹日。
    事  實
一、丙○○於民國九十一年五月五日凌晨三時許，至台南縣永康市○○○路二號永康
    派出所內報案檢舉稱：某酒店有大陸女子在內工作等語，經永康派出所警員前往
    現場瞭解，發覺該酒店業已歇業，並據此回覆丙○○，詎丙○○不肯離開，並在
    永康派出所內任意走動、咆哮，經警出面制止仍我行我素。丙○○明知丁○○、
    陳光治、乙○○等警員係為維護派出所內秩序而執行公務，猶當場以：「幹」、
    「三小（台語）」、「畜生（台語）」等粗鄙輕蔑言語辱罵丁○○、甲○○、乙○○，並基於毀損及傷害之犯意，以腳踢毀派出所內木門、木製長椅等物品（毀
    損及傷害部分未據告訴），經上開三位警員制止丙○○，丙○○猶置之不理，復
    基於妨害公務之犯意，於警員欲依法逮捕丙○○時，與執行公務之上開員警發生
    拉扯，對丁○○、乙○○施強暴，致丁○○之右手大拇指、右手臂及乙○○之左
    手中指受有瘀傷之傷害（傷害部分未據告訴）。
二、案經台南縣警察局永康分局報告台灣台南地方法院檢察署檢察官偵查起訴。
    理  由
一、訊據被告丙○○固不否認於右揭時地辱罵警察、與員警發生拉扯致員警丁○○、
    乙○○受有傷害之事實不諱，惟辯稱：伊當時喝醉酒，並非有意辱罵警察；警察
    要抓伊，伊有掙扎云云。經查：右揭事實，業據證人丁○○、甲○○、乙○○證
    述歷歷，並有照片十六幀及受理各類案件記錄表一紙在卷可稽。按刑法上之心神
    喪失與精神耗弱，應依行為時精神障礙程度之強弱而定，如行為時之精神，對外
    界事務全然缺乏知覺理會及判斷作用而無自由決定意思之能力者，為心神喪失；
    如此項能力，並非完全喪失，僅較普通人之平均程度顯然減退者，則為精神耗弱
    ，最高法院所著二十六年度渝上字第二三七號判例意旨可資參照。而飲酒至醉，
    陷於精神耗弱，原為一時之精神狀態，非若精神病患之有持續性，故事後判斷行
    為人於行為時是否在酒醉精神耗弱中，無從如對一般精神病患得就其生理、精神
    等狀況為鑑定，因而法院綜合行為人行為時各種主客觀情形為合理推斷，尚非法
    所不許。查：被告於九十一年五月五日凌晨二時許前往警局報案時，雖帶有酒意
    ，然證人丁○○到庭結證稱：「被告當時有喝酒，意識是清醒的」等語，證人乙○○亦稱：「（問：被告當時的意識是否清楚？）清楚，被告的母親有來，被告
    要他母親出去，不要管他的事」等語（均詳本院九十一年六月二十四日訊問筆錄
    ），且被告亦自承：因某酒店內有大陸女子在內服務，故伊至派出所報案；當日
    確有對警察罵三字經、毀損派出所內之門椅等語（詳前開審判筆錄），足見被告
    當時並非全然缺乏知覺，且其對於外界事務之知覺、理念及判斷能力與一般人相
    較，並無顯然減退之情形。被告空言辯稱：伊係喝醉酒，並非有意妨害公務、辱
    罵警察云云，顯係卸責之詞，不足採信。本件事證明確，被告犯行洵堪認定，應
    依法論科。
二、查被告公然以「幹」、「三小（台語）」、「畜生（台語）」等穢語當場辱罵依
    法執行職務之員警，核其所為，係犯刑法第一百四十條第一項之於公務員依法執
    行職務時，當場侮辱罪。又被告所為傷害依法執行職務之員警，並致成傷害、毀
    損等結果，係犯刑法第一百三十五條第一項之對於公務員依法執行職務時，施強
    暴罪。被告所犯上開二罪，行為互殊，犯意各別，罪名互異，應予分論併罰。爰
    審酌被告耽於酒癮、辱罵依法執行職務之公務員，復施以強暴，及其品性、生活
    狀況、智識程度，犯罪後翌日並已向三位員警道歉請求原諒等一切情狀，分別量
    處如主文所示之刑，並定執行刑，各諭知易科罰金之折算標準，以資懲儆。
據上論斷，應依刑事訴訟法第二百九十九條第一項前段，刑法第一百三十五條第一項
、第一百四十條第一項、第四十一條第一項前段、第五十一條第六款，罰金罰鍰提高
標準條例第一條前段、第二條，判決如主文。
本案經檢察官林逸梅到庭執行職務。
中      華      民      國    九十一    年      六      月    二十七    日
                                  臺灣台南地方法院刑事第二庭
                                      法  官  鄭  燕  璘
右正本證明與原本無異。
如不服本判決，應於判決送達後十日內，向本院提出上訴狀。
                                      書記官  田  富  蓉
中      華      民      國    九十一    年      六      月    二十七    日
附錄本案論罪科刑法條：
刑法第一百三十五條第一項
  對於公務員依法執行職務時，施強暴脅迫者，處三年以下有期徒刑、拘役或三百元
  以下罰金。
刑法第一百四十條第一項
  於公務員依法執行職務時，當場侮辱，或對於其依法執行之職務公然侮辱者，處六
  月以下有期徒刑、拘役或一百元以下罰金。
